【裁判字號】    89,易,3275
【裁判日期】    890914
【裁判案由】    妨害自由等
【裁判全文】
~V;臺灣高雄地方法院刑事判決                        八十九年度易字第三二七五號
    公  訴  人  臺灣高雄地方法院檢察署檢察官
    被      告  甲○○
右列被告因妨害自由等案件，經檢察官提起公訴 (八十九年度偵字第四九一七號)，
本院判決如左：
    主  文
甲○○無罪。
    理  由
一、公訴意旨略以：被告甲○○因反對義展營造工程有限公司（下稱義展營造公司）
    於坐落高雄縣鳳山市○○段第一三二八之一一八號土地上興建大樓，影響附近交
    通安全及環境安寧，遂自民國八十九年二月十八日起至同年三月七日止，以其所
    有之車牌號碼ＵＳ－四五一七號、ＵＡ－一五七八號、ＵＳ－九一八號營業用小
    貨車，輪流停放在義展營造公司上開工地入口處，阻擋義展營造公司工程車輛人
    員進入，妨害義展營造工程公司工程之進行，迭經義展營造公司通知均拒不駛離
    。復另於上開其所有之車輛上，懸掛書寫「鴨霸建商」、「自私自利」、「抗議
    無法建商」、「抗議建商無法無天」等含有侮辱意義字樣之大型布條，供不特定
    往來之人得以共見共聞，足以貶損義展營造公司之社會評價，因認被告涉犯刑法
    第三百零四條強制罪嫌及同法第三百零九條之公然侮辱罪嫌等情。
二、公訴人認被告涉犯右揭罪嫌，係以告訴人之指訴、現場照片十一張等資為主要論
    罪依據。訊據被告否認上開犯行，辯稱：伊之待報廢車輛停放該處已久，車上之
    布條非伊懸掛等語。經查，刑法第三百零四條之強制罪，旨在保護人之本於自己
    意思而自由行動之權利，此種身體自由及意思活動自由之權利有不受任何人不法
    支配之自由，故該罪在性質上為侵害個人意思與行動之自由，其行為客體為行為
    人以外之自然人，本件告訴人義展營造公司係法人，並非自然人，無身體及意思
    活動自由遭不法支配及侵害之問題，與強制罪之構成要件尚有未符，自不得與該
    罪繩之被告。次查，被告前開車牌號碼ＵＳ－四五一七號、ＵＡ－一五七八號、
    ＵＳ－九一八號營業用小貨車固綁著載有「鴨霸建商」「自私自利」「抗議建商
    無法無天」之布條，然上開布條既係記載「鴨霸「建商」」「抗議「建商」無法
    無天」「抗議無法「建商」」，則該布條所指對象顯係建商，即建設公司，參以
    告訴人之代理人黃鼎強於本院陳稱：對面幾戶房屋認大樓之柱子有沖煞他們，風
    水不好，所以綁布條抗議等語，益徵上開自小貨車綁布條意在抗議建設公司之設
    計大樓柱子沖煞到對面住屋，況上開布條並未指名係抗議告訴人即「義展營造公
    司」，且上開綁有布條之自小貨車並非停放於設在高雄縣鳳山市○○○街一九０
    號義展營造公司之前，致使人可得推知抗議對象係義展營造公司。此外，復查無
    其他積極證據足認被告有何強制及公然侮辱告訴人之犯行，既不能證明被告犯罪
    ，爰均為無罪判決之諭知。
據上論斷，應依刑事訴訟法第三百零一條第一項前段，判決如主文。
本案經檢察官莊榮松到庭執行職務
中    華    民    國      八十九      年      九      月      十四      日
                                      臺灣高雄地方法院刑事庭
                                法  官    郭錦茂
右正本證明與原本無異。
如不服本判決，應於判決送達後十日內，向本院提出上訴狀。
                                書記官    賴佳慧
中    華    民    國      八十九      年      九      月      十四      日


司法院資訊處製作；財團法人民間司法改革基金會備份。
